臺灣臺南地方法院刑事判決
111年度交訴字第17號
公  訴  人  臺灣臺南地方檢察署檢察官
被      告  蔡淳皓



上列被告因公共危險案件，經檢察官提起公訴（110年度調偵字
第2170號），被告於準備程序中就被訴事實為有罪之陳述，經本
院合議庭裁定由受命法官獨任適用簡式審判程序審理，判決如下
：
    主  文
蔡淳皓犯駕駛動力交通工具發生交通事故，致人傷害而逃逸罪，
累犯，處有期徒刑陸月，如易科罰金，以新臺幣壹仟元折算壹日
。
    事實及理由
一、蔡淳皓曾因過失傷害案件，經本院以109年度交易字第230號
    判處有期徒刑4月確定，甫於民國110年5月4日易科罰金執行
    完畢。蔡淳皓於110年7月11日20時20分，駕駛車牌號碼000-
　　0000號自小客車，沿臺南市東區中華東路2段226巷由西向東
    方向行駛，行經該路段與中華東路2段之交岔路口時，疏未
    注意車前狀況及禮讓行人先行穿越行人穿越道，即貿然左轉
    而擦撞在行人穿越道步行之李兆民，致李兆民因而受有四肢
    與背部擦挫傷之傷害(所涉過失傷害部分業據撤回告訴，另
    經不起訴處分) 。蔡淳皓於肇事後，即下車詢問李兆民傷勢
    並表示不要報警，惟李兆民仍打電話報警，蔡淳皓見李兆民
    報警，竟未對李兆民施以必要之救護或留下可供聯絡之身分
    資料，立即趁隙駕駛上開自小客車離開現場。經警調閱監視
    錄影循線查獲上情。
二、前項犯罪事實，有下列證據足資證明：
  ㈠證人即被害人李兆民於警詢及偵查中之供述；
  ㈡卷附診斷證明書（警卷第15頁）、道路交通事故現場圖（警
　　卷第17頁）、道路交通事故調查報告表㈠㈡（警卷第19至21
　　頁）、現場暨車損照片13張〔警卷第31至43頁（上方）〕、
    及監視錄影檔案光碟及監視錄影畫面翻拍照片〔警卷第43頁
　　（下方）至45頁〕可以佐證。
  ㈢被告蔡淳皓於警詢、偵查中及於本院審理中之自白。
三、論罪科刑
  ㈠核被告所為，係犯刑法第185條之4第1項前段之駕駛動力交通
    工具發生交通事故，致人傷害而逃逸罪。
　㈡被告曾因過失傷害案件，經本院以109年度交易字第230號判
　　處有期徒刑4月確定，甫於110年5月4日易科罰金執行完畢，
　　有卷附臺灣高等法院被告前案紀錄表可稽。其於前案執行完
　　畢後5年內故意再犯本罪，為累犯。
　　　　按司法院釋字第775號解釋，依解釋文及理由之意旨，
　　係指構成累犯者，不分情節，一律加重最低本刑，於不符合
　　刑法第59條所定要件之情形下，致生行為人所受之刑罰超過
　　其所應負擔罪責之個案，不符罪刑相當原則、比例原則。於
　　此範圍內，在修正前，為避免發生上述罪刑不相當之情形，
　　法院就該個案應裁量是否加重最低本刑；依此，該解釋係指
　　個案應量處最低法定刑、又無法適用刑法第59條在內減輕規
　　定之情形，法院應依此解釋意旨裁量不予加重最低本刑（最
　　高法院108年度台上字第338號刑事判決參照）。本院審酌：
　　1.被告於肇事後即下車詢問被害人傷勢，並拜託被害人不要
　　　報警。然被害人報警時，被告即慌張駕車離去等情，業據
　　　被害人李兆民於警詢中供明在卷（警卷第10頁、14頁）。
　　　足見被告於肇事後確有關心被害人受傷情形，並非立即逃
　　　離現場。
　  2.本件被害人所受之傷勢為四肢與背部擦挫傷，有卷附診斷
　　　證明書（警卷第15頁）可憑，其受傷程度尚非甚重，仍有
　　　相當自行救護之能力。被告離開現場固有不當，然其使危
　　　害擴大之風險應相對較低。
　　3.被告於案發後已知所悔悟，與被害人成立調解，賠償被害
　　　人損害，並履行完畢，有卷附臺南市東區調解委員會調解
　　　筆錄（調偵卷第5頁）可憑。
　　　從而，本件被告犯行雖不符合刑法第59條所定情堪憫恕要
　　　件，惟被告之犯罪情節尚輕，而刑法第185條之4第1項前
      段之罪其最低本刑為有期徒刑6月，如加重最低本刑，則
      被告必須入監服刑，致其所受之刑罰超過其所應負擔罪責
      ，不符罪刑相當原則、比例原則。本件依被告累犯及犯罪
      情節，審酌上開情事裁量，爰不依刑法第47條第1項規定
      加重其刑，附此說明。
  ㈢爰審酌被告之品行；駕駛上開自小客車肇事後擅自駛離現場
    ，所為固有不當，惟考量本件肇事情節非重，被害人所受傷
    勢尚輕，及被告犯罪後坦承犯行，且已與被害人成立調解，
    賠償被害人損害；暨被告於本院所陳述其教育程度為大學肄
    業，現從事無塵衣清潔工作，家中經濟狀況小康，無子女，
    與父親及奶奶同住，要拿生活費給上開長輩等智識程度、家
    庭生活狀況等一切情狀，從輕量處如主文所示之刑，並諭知
    易科罰金之折算標準。
  ㈣另本件被告前案經本院判處有期徒刑4月確定，甫於110年5月
    4日易科罰金執行完畢，已如前述。是本件尚不符合緩刑要
    件，附此說明。
四、據上論斷，應依刑事訴訟法第273條之1第1項、第299條第1
    項前段、第310條之2、第454條，刑法第185條之4第1項前段
    、第41條第1項前段、第47條第1項、司法院釋字第775號解
    釋，刑法施行法第1條之1，判決如主文。
五、如不服本件判決，得自收受送達之日起20日內，向本院提出
    上訴狀，上訴於臺灣高等法院臺南分院。　　
本案經檢察官江孟芝提起公訴；檢察官吳惠娟到庭執行職務。
中　　華　　民　　國　　111　年　　3 　　月　　10 　　日
                    刑事第一庭  法　官  鄭文祺
以上正本證明與原本無異。　　　　　　　　　　 
如不服本判決應於收受本判決後20日內向本院提出上訴書狀，並
應敘述具體理由。其未敘述上訴理由者，應於上訴期間屆滿後20
日內向本院補提理由書狀（均須按他造當事人之人數附繕本）「
切勿逕送上級法院」。
                                書記官  吳昕韋
中　　華　　民　　國　　111 　年　　3 　　月　　11　　日
附錄本案所犯法條全文
中華民國刑法第185條之4
駕駛動力交通工具發生交通事故，致人傷害而逃逸者，處6月以
上5年以下有期徒刑；致人於死或重傷而逃逸者，處1年以上7年
以下有期徒刑。
犯前項之罪，駕駛人於發生交通事故致人死傷係無過失者，減輕
或免除其刑。